臺灣高等法院刑事判決　　　　　　　　　　　　　九十二年度上易字第一四三九號
　　上　訴　人
　　即　被　告　丙○○
右上訴人，因違反著作權法案件，不服臺灣基隆地方法院，九十二年度易字第七五號
，中華民國九十二年四月二十五日第一審判決（起訴案號：臺灣基隆地方法院檢察署
九十一年度偵字第二八六九號），提起上訴，本院判決如左：
    主  文
原判決撤銷。
丙○○意圖營利而明知為侵害著作權之物以意圖散布而持有之方法侵害他人之著作權
，累犯，處有期徒刑柒月。
扣案如附表一、二、三所示盜版之音樂光碟、音樂卡帶及影音光碟均沒收。
    事  實
一、丙○○於民國八十九年間曾因違反著作權法案件，經臺灣基隆地方法院以九十年
    度基簡字第五號判處有期徒刑伍月，如易科罰金以佰元折算一日，並於九十年
    八月十三日易科罰金執行完畢。仍不知悔改，明知如附表一、二、三所示之音樂
    光碟、音樂卡帶及影音光碟，其內所含之歌曲、影音，均係未經享有各該歌曲、
    影音等視聽著作權之滾石國際音樂股份有限公司等如附表所示公司授權，而經不
    詳人士擅自燒錄、製作均為侵害著作權之重製物，竟基於意圖營利而明知為侵害
    著作財產權之物意圖散布而持有之犯意，自不詳時地取得如附表一、二、三所示
    盜版之音樂光碟、音樂卡帶及影音光碟後，即放置在基隆市○○路三九三巷七十
    一之三號住處而為持有。嗣於九十一年七月二十三日十五時許，為警至上址搜索
    查獲，並扣得如附表一、二、三所示盜版之音樂光碟、音樂卡帶及影音光碟。
二、案經被害人滾石國際音樂股份有限公司、華納國際音樂股份有限公司、上華國際
    企業股份有限公司、福茂唱片音樂股份有限公司、科藝百代股份有限公司、新力
    哥倫比亞音樂股份有限公司、博德曼股份有限公司、豐華唱片股份有限公司、環
    球國際唱片股份有限公司、艾迴股份有限公司、華研國際音樂股份有限公司、魔
    岩唱片股份有限公司、新點子音樂有限公司、美商迪士尼企業股份有限公司、美
    商時代華納娛樂公司、美商廿世紀福斯影片股份有限公司、美商美國環球影片股
    份有限公司、美商哥倫比亞影片股份有限公司、美商米高梅影片股份有限公司及
    美商派拉蒙影片股份有限公司訴由保安警察第二總隊第二大隊第三中隊移送臺灣
    基隆地方法院檢察署檢察官偵查起訴。
    理  由
一、訊據被告丙○○對於在前揭時地遭警方查獲盜版音樂光碟、音樂卡帶及影音光碟
    之事實固不諱言，但矢口否認有任何違反著作權法之犯行，辯稱：這些扣案之物
    並非我所有，是我堂姊阮靜芬的，只有唱片卡帶是我上次犯著作權法案件時所留
    下來的。雖然阮靜芬已於九十一年六月間死亡，而部分正版光碟是在阮靜芬死亡
    後才上市，但盜版光碟通常在正版上市前一、二個月就有了，只要去夜市看人家
    賣盜版的ＣＤ，就可知道盜版品在正版上市前一、二個月就有人在賣了云云。
二、惟查：
  (一)證人即查獲本案之警員蕭旭峰在檢察官偵查中不但已證稱：「（查獲過程？）我
    們先到基隆成功路橋看到有人在擺盜版光碟，賣的人是一位少年，我們連續抓三
    次，他們就不敢在那裡擺，就移到六合夜市繼續賣，他們都是開ＩＬ─九一四八
    號車，從基隆市○○路三九三巷七十一之三號載盜版光碟，查獲當天我們先申請
    搜索票，後來在被告家裡查到盜版光碟」、「（有無確認查獲房間何人在用？）
    我去查時，被告母親就把放盜版品的房間關起來，我們跟他們說我們是來搜索，
    他們才把門打開，後來丙○○與乙○○到我們隊部，他們就自行協議，由被告出
    來擔此事，所以後來就移送被告」、「（對本案其他意見？）當時我們查獲時，
    把丙○○及乙○○帶到分隊裡，被告說這些東西跟我家裡沒關係，我要扛起來。
    」等語（見偵字二八六九號卷(二)五十二、五十三、六十一頁），且有從被告前揭
    ，此外並有查獲現場相片四張，搜索票影本及搜索扣押筆錄一份附卷可稽。而扣
    案如附表一、二、三所示之物均係侵害著作權之重製物等情，亦據前揭滾石國際
    音樂股份有限公司等二十家公司之告訴代理人吳彥虢、陳中正、己○○、戊○○
    及丁○○在偵查中指訴至詳，並有前揭告訴人公司之著作權證明文件暨財團法人
    電影及錄影著作保護基金會鑑識報告在卷足佐。承辦警員蕭旭峰於本院固另證稱
    ：為了追查本案，曾在基隆市○○○路陸橋下，以攝影機拍到「看起來好像被告
    他哥哥（按指阮國政）收攤的樣子」，但又稱：「錄影帶已經不見了，沒有保存
    好。」，查蕭員既未當場逮獲，亦未能明確指認在基隆市○○○路陸橋下擺攤販
    賣盜版物品者即為阮國政（亦無明確事證證明該處擺攤是在販賣盜版物品），被
    告於本院審理時亦否認前揭盜版物為其兄阮國政所持有，參酌查獲當時被告已逾
    而立之年（三十四歲），並非無知之人，且其前有違反著作權法經原審法院判處
    罪刑，甫於九十年八月十三日易科罰金執行完畢之紀錄，其對於著作權法所規範
    之行為自有深切之認識，知悉違反著作權法之嚴重性，若前揭扣案之盜版物品非
    被告所持有，被告應無輕率向警員蕭旭峰供陳要扛下責任之理，可見扣案如附表
    一、二、三所示之盜版音樂光碟、音樂卡帶及影音光碟確係均為被告所持有。
  (二)被告雖辯稱扣案之物除音樂卡帶外，均係其堂姊阮靜芬所有，惟據證人沈慶仁（
    阮靜芬之夫）於檢察官偵查中所供：「（阮靜芬何時去世？）去年（指九十一年
    ）六月份」，「（阮靜芬生前職業？）賣衣服、吃的，但我不知道她有沒有賣Ｃ
    Ｄ或錄影帶、錄音帶、ＶＣＤ，我也沒有看她賣過，我們都住在一起，住安一路
    偵字第二八六九號卷(二)七十頁），可知阮靜芬生前係與其夫沈慶仁同住安一路，
    並未在南榮路居住，且沈慶仁從未見過阮靜芬有賣音樂光碟、音樂卡帶及影音光
    碟，被告辯稱扣案之盜版物品除音樂卡帶外均係阮靜芬所放置，顯係欲諉責於已
    死亡之阮靜芬，不足採信。矧附表一所示，其中「品冠一百八十度轉彎」專輯係
    於九十一年六月十八日始發行、「川島茉樹代再見十七歲」專輯係於九十一年六
    月十二日始發行、「江美琪再一次也好」專輯係於九十一年七月十二日始發行、
    「李玟愛情海新歌」專輯係於九十一年六月十七日始發行、「周杰倫八度空間」
    專輯係於九十一年七月十八日始發行、「陳曉東從未忘記」專輯係於九十一年七
    月九日始發行等情，業據告訴代理人戊○○、丁○○指訴甚詳，並有其等提出之
    證明書附卷可稽（見偵字第二八六九號卷(二)十六至二十一頁），該等正版音樂光
    碟既在阮靜芬死亡後始出版，尤徵遭查獲之盜版物品不可能為阮靜芬所有，被告
    空言指陳盜版光碟在正版出來前一、二個月就有了云云，委屬卸責之詞，自無可
    採。
  (三)被告所舉證人甲○○於本院審理時雖到庭證稱，其曾受僱於阮靜芬搬運及販賣光
    碟片，阮靜芬死亡後尚曾代收一次前手寄來的光碟，放置於被告前揭住處云云，
    但與證人沈慶仁所證，阮靜芬生前是賣衣服、吃的，未見過阮靜芬賣過ＣＤ、錄
    影帶、錄音帶、ＶＣＤ之前揭證詞，顯相齟齬，且謂阮靜芬死亡後尚代收一次前
    手寄來之光碟更屬有違常情，揆其用意無非係配合部分音樂光碟是在阮靜芬死亡
    後始出版之事實，而故為迴護被告之說詞，均不足採。
  (四)被告前案所犯違反著作權法罪，該案被告所販賣者為ＣＤ盜版品，被告且係以每
    小時新臺幣一百元之工資受僱於綽號「阿力」者代為販賣等情，業據本院調取臺
    灣基隆地方法院九十年度基簡字第五號被告違反著作權法案卷查明，並有該案判
    決正本一件附卷足稽，該案被告所販賣者既無音樂卡帶，且被告又係受僱於人，
    衡情僱主已不可能將音樂卡帶置於被告住處，被告亦不可能不虞會另遭檢舉查辦
    ，被告謂扣案如附表二之音樂卡帶均係上次違反著作權法案件所留下者，顯然無
    稽。
  (五)至被告另聲請傳訊證人鄭錦煌欲證明從九十年十月到九十一年五月其曾受僱於鄭
    錦煌在基隆市果菜市場從事送菜工作及另提出現金帳冊欲證明自九十一年五月以
    後到基隆市黃昏市場幫助其父工作，惟所擬證明之事項，其時間均在被告涉犯本
    件之罪之前，且亦與被告所犯本件意圖營利而明知為侵害著作財產權之物意圖散
    布而「持有」之罪無關，因之證人鄭錦煌自無傳喚之必要。
  (六)被告持有經扣案之盜版物品中，盜版音樂光碟計有五百七十二片、盜版音樂卡帶
    計有三百七十三卷、盜版影音光碟計有一百五十六片，數量龐大，且內容相同者
    各有多片，依其持有之數量之鉅與內容率多相同觀之，其非供自己欣賞之用，而
    顯然係以營利並散布之意圖而為持有，自可認定。
三、綜據上述，被告犯罪事證至為明確，犯行洵堪認定，應予依法論科。
四、被告犯罪後著作權法業於九十二年七月九日修正公布，並於同年月十一日生效，
    就意圖營利而明知為侵害著作財產權之物意圖散布而持有者，由原著作權法第九
    十三條第三款：「有下列情形之一者，處二年以下有期徒刑，得併科新臺幣十萬
    元以下罰金：三、以八十七條各款方法之一侵害他人之著作權者。」，修正為第
    九十三條第一項第二款：「意圖營利而有下列情形之一者處二年以下有期徒刑、
    拘役或併科新臺幣五十萬元以下罰金：二、以第八十七條第二款、第三款第五款
    或第六款之方法侵害他人之著作財產權者。」經比較新舊法，新法第九十三條第
    一項以「意圖營利」為要件，限縮可罰性範圍，法定刑最高刑度相同，惟新法增
    列拘役刑、裁判時法之刑度既較行為時為輕，依刑法第二條第一項前段規定，自
    應適用裁判時法即修正後之著作權法處斷。核被告所為係犯修正後著作權法第九
    十三條第一項第二款及第八十七條第六款之意圖營利明知為侵害著作權之物意圖
    散布而持有之方法侵害他人之著作權罪，被告一行為侵害附表一、二、三所示滾
    石國際音樂股份有限公司等數著作權人之法益，一行為而觸犯數個相同罪名，為
    想像競合犯，應依刑法第五十五條規定從一重處斷。被告有事實欄所載之科刑執
    行情形，有臺灣高等法院被告全國前案紀錄表在卷可稽，其於受有期徒刑執行完
    畢後，五年內再犯本件有期徒刑以上之本罪，為累犯，應依刑法第四十七條規定
    加重其刑。原審予以論罪科刑，固非無見，惟被告行為後，著作權法既於九十二
    年七月九日修正公布，同月十一日生效，原審未及為新舊法之比較適用，自有未
    洽，被告上訴意旨否認犯罪，雖無理由，但原判決既有上述可議，自應由本院撤
    銷改判。審酌被告已有違反著作權法前科，不知悔改，毫無尊重他人智慧財產權
    之意，缺乏法治觀念，犯後一再飾詞圖卸，未見悔意等一切情狀，量處如主文所
    示之刑，用示懲儆。扣案如附表一、二、三所示盜版之音樂光碟、音樂卡帶及影
    音光碟，均係被告供犯罪所用之物，已如上述，均應依著作權法第九十八條之規
    定宣告沒收。
據上論結、應依刑事訴訟法第三百六十九條第一項前段、第三百六十四條、第二百九
十九條第一項前段，修正後著作權法第九十三條第一項第二款、第八十七條第六款、
第九十八條，刑法第十一條前段、第二條第一項前段、第五十五條、第四十七條，判
決如主文。
本案經檢察官劉靜婉到庭執行職務。
中　　　華　　　民　　　國　　九十三　　年　　　四　　　月　　 三十 　　日
                              臺灣高等法院刑事第二十庭
                                  審判長法  官  洪  政  雄
                                        法  官  趙  功  恒
                                        法  官  李  春  地
右正本證明與原本無異。
不得上訴。
                                        書記官  劉      瑗
中　　　華　　　民　　　國　　九十三　　年　　　五　　　月　　　四　　　日
附錄：本案論罪科刑法條全文
修正後著作權法第九十三條第一項第二款
意圖營利而有下列情形之一者，處二年以下有期徒刑、拘役，或併科新臺幣五十萬元
以下罰金：
二、以第八十七條第二款、第三款、第五款或第六款之方法侵害他人之著作財產權者
    。
附表一、盜版音樂光碟
編  號    名  稱        數  目      著作權人                    備  註
                       （單位
                        ：片）
一、      品冠          二六        滾石國際音樂股份有限公司
          １８０。轉
          彎等
二、      孫燕姿        二七        華納國際音樂股份有限公司
          ｌｅａｖｅ
          之後等
三、      陳慧琳        三三        上華國際企業股份有限公司
          愛情來了等                公司
四、      川島茉樹代    二六        福茂唱片音樂股份有限公司
          再見17歲等
五、      江美琪        八五        科藝百代股份有限公司
          再一次也好等
六、      李玟          一○八      新力哥倫比亞音樂股份有限公司
          愛琴海等
七、      周杰倫        一三○      博德曼股份有限公司
          八度空間等
八、      陳曉東        三八        環球國際唱片股份有限公司
          從未忘記等
九、      陶晶瑩        九          豐華唱片股份有限公司、
          青春等
十、      迪士尼        五          艾迴股份有限公司
          ｐｏｐ
          ｓｔａ–
          ｔｉｏｎ等
十一、    ２００２      五六        魔岩唱片股份有限公司
          布蘭妮等
十二、    ＳＨＥ        四          華研國際音樂股份有限公司
          青春珠式會
          社等
十三、    電子大帝國    二一        新點子音樂有限公司
          （四）
十四、    週末狂熱      四          新點子音樂有限公司
          （三）
合計                    五七二
附表二、盜版音樂卡帶
編  號    名  稱        數  目      著作權人                    備  註
                        （單位
                        ：捲）
一、      五月天        六七        滾石國際音樂股份有限公司
          愛情萬歲等
二、      鄭秀文        十三        華納國際音樂股份有限公司
          愛情故事等
三、      陳奕迅        四五        上華國際企業股份有限公司
          婚禮的祝福
          等
四、      蘇永康        十八        福茂唱片音樂股份有限公司
          愛一個好難
          等
五、      那英          三五        科藝百代股份有限公司
          乾脆等
六、      李玟          五五        新力哥倫比亞音樂股份有限公司
          真情人等
七、      彭佳慧        三三        博德曼股份有限公司
          過程等
八、      高慧君        四十        環球國際音樂股份有限公司
          轉身等
八、      陶晶瑩        三九        豐華唱片股份有限公司
          我變了等
九、      濱崎步        五          艾迴股份有限公司
          愛現等
十、      伍佰           二三         魔岩唱片股份有限公司
          聖石傳說
合計                    三七三
附表三、盜版影音光碟
編  號    名  稱        數  目      著作權人                    備  註
                        （單位
                        ：片）
一、      靈異象限      四八        美商迪尼企業股份有限公司
二、      星際寶貝      十四        美商迪尼企業股份有限公司
三、      男女大不同    二          美商迪尼企業股份有限公司
四、      飛天小女警    十          美商時代華納娛樂公司
五、      史酷比        一          美商時代華納娛樂公司
六、      關鍵報告      十二        美商廿世紀福斯影片股份有限公司
七、      小馬王        八          美商美國環球影片股份有限公司
八、      甜姐不辣      八          美商哥倫比亞影片股份有限公司
九、      神奇小子      二          美商哥倫比亞影片股份有限公司
十、      追情殺手      十二        美商哥倫比亞影片股份有限公司
十一、    星際戰警２    九          美商哥倫比亞影片股份有限公司
十二、    獵風行動      四          美商米高梅影片股份有限公司
十三、    獵殺Ｋ１９    二六        美商派拉蒙影片股份有限公司
合計                    一五六
